臺灣花蓮地方法院民事裁定
110年度監宣字第76號
聲  請  人  甲○○  


相  對  人  乙○○  


上列當事人間聲請監護宣告事件，本院裁定如下：
    主  文
宣告乙○○（男、民國○○○年○月○○日生、身分證統一編號：Z00000
0000號）為受輔助宣告之人。
選定聲請人為相對人之輔助人。
程序費用由相對人負擔。
    理  由
一、聲請意旨略以：聲請人係相對人之胞妹，相對人因思覺失調
    症之疾病，無完全獨立處理日常複雜事務及自謀生活之能力
    ，致不能為意思表示或受意思表示，或不能辨識其意思表示
    之效果，為此爰依民法第14條第1項規定聲請宣告相對人為
    受監護宣告之人，並選定聲請人為監護人，指定關係人葉沂
    芳為會同開具財產清冊之人等語。
二、相對人為意思表示或受意思表示，或辨識其意思表示效果之
    能力顯有不足，但未達應受監護宣告之程度。
　　㈠按對於因精神障礙或其他心智缺陷，致其為意思表示或受
      意思表示，或辨識其意思表示效果之能力，顯有不足者，
      法院得因本人、配偶、四親等內之親屬、最近一年有同居
      事實之其他親屬、檢察官、主管機關或社會福利機構之聲
      請，為輔助之宣告，民法第15條之1第1項定有明文。次按
      ，法院對於監護宣告之聲請，認為未達應受監護宣告之程
      度，而有輔助宣告之原因者，得依聲請或依職權以裁定為
      輔助之宣告；法院為前項裁定前，應使聲請人及受輔助宣
      告之人有陳述意見之機會，民法第14條第3項、家事事件
      法第174條第1項及第2 項亦定有明文。
　　㈡經查，聲請人上開主張，業據其提出戶籍謄本、親屬系統
      表、同意書、三總北投分院附設民眾診療服務處診斷證明
      書、身心障礙證明為證。而本院囑託臺灣士林地方法院於
      民國110年10月28日在鑑定人即丙○○醫師前訊問相對人，
      相對人在醫院人員協助下可自行行走、坐下，有言語應答
      能力，能回答姓名，但不記得出生年月日及住址，能指認
      在場親屬，對於簡單數算不能回答，有訊問及勘驗筆錄在
      卷可稽。復經鑑定人鑑定後認：相對人為智能障礙者，自
      小有認知及判斷能力退化，情緒難控制等精神症狀，因長
      期功能退化，需接受治療且多次因疾病需入院接受治療。
      本次鑑定期間配合度不佳，無法完成智力測驗，但經臨床
      觀察及評估，整體認知功能有減損傾向，執行功能受損（
      算數、判斷能力等），困難覺察有失誤之表現。在社會情
      境理解及判斷上表現明顯不佳，目前雖有簡單的生活與自
      理能力，但若牽涉到較為複雜層面，對於生活上較複雜之
      指令、動作之理解、表達及執行有明顯困難。金錢管理、
      投資理財及工作能力等較難獨立處理，需仰賴他人協助，
      整體而言受到精神疾病影響而有社會、職業、人際能力明
      顯下降，評估完全回復可能性極低。認相對人為意思表示
      或受意思表示，或辨識其意思表示效果之能力顯有不足等
      語，有三軍總醫院北投分院精神鑑定報告書附卷可佐（見
      本院卷第65頁至第70頁）。
　　㈢綜上，相對人雖因智能障礙，致其認知功能受損，但非完
      全不能為意思表示、受意思表示或不能辨識其意思表示之
      效果，未達應受監護宣告之程度。惟相對人對社會價值判
      斷能力受損，而使其為意思表示及受意思表示、辨別意思
      表示效果之能力，顯有不足，仍有受輔助之必要，考量聲
      請人表示如未達監護宣告程度，同意改為輔助宣告等語之
      意見（見本院卷第87頁），參照上開規定及說明，爰依職
      權對相對人為輔助宣告。
三、本院依職權囑託映晟社會工作師事務所訪視聲請人及相對人
    ，據覆略以：聲請人為相對人胞妹，經與親屬討論後有意願
    擔任監護人，替相對人處分不動產以支付照顧費用。聲請人
    身心狀態良好，定期探視相對人，並規劃支付相對人照顧費
    用，評估具監護能力。聲請人每月定期探視關心相對人1次
    ，未來亦願意繼續探視相對人，具基本監護時間。相對人目
    前穩定居住於三總北投分院，聲請人規畫維持現階段照顧模
    式，並替相對人處分不動產以支付其照顧費用，評估聲請人
    具監護規劃。聲請人為相對人唯一手足，亦無其他現存直系
    親屬，聲請人無其他不利相對人之事由，建議由聲請人擔任
    相對人之監護人等語，此有映晟社會工作師事務所成年監護
    訪視調查評估報告附卷可參（見本院卷第39頁至第46頁）。
    本院審酌上開諸情，及相對人現並無配偶與直系親屬，聲請
    人為相對人之胞妹，此有前開親屬系統表、戶籍謄本為證，
    而聲請人具備擔任輔助人之意願與能力，相對人現受照顧狀
    況良好，如延續既有照顧模式亦符相對人之最佳利益，故本
    院認由聲請人擔任相對人之輔助人，符合受輔助宣告人之最
    佳利益，核無不當，爰選定聲請人擔任相對人之輔助人，以
    保障相對人之權益。
四、末依民法第15條之2規定，受輔助宣告之人並未完全喪失行
    為能力，且依法並未完全剝奪其財產處分權。併參酌同法第
    1113條之1規定，並無準用同法第1094條、第1099條及第109
    9條之1、第1103條第1項規定，亦即受輔助宣告人之財產，
    不由輔助人管理，輔助人對於受輔助宣告人之財產，並無規
    定應與經法院或主管機關所指定之人會同開具財產清冊，故
    本件毋庸指定會同開具財產清冊之人，附此敘明。
五、依家事事件法第164條第2項，裁定如主文。
中　　華　　民　　國　　111 　年　　3 　　月　　11　　日
                  家事法庭    法  官    何効鋼
以上正本係照原本作成。
如對本裁定抗告，須於裁定送達後10日之不變期間內，向本院提
出抗告狀，並繳納抗告費新臺幣1,000元。
中　　華　　民　　國　　111 　年　　3 　　月　　11　　日
                              書記官    許家昌